【裁判字號】    98,保險,26
【裁判日期】    990604
【裁判案由】    給付保險金
【裁判全文】
臺灣桃園地方法院民事判決              98年度保險字第26號
原      告  己○○
訴訟代理人  呂理胡  律師
            唐永洪  律師
被      告  第一產物保險股份有限公司
法定代理人  乙○○
被      告  威信公證有限公司
法定代理人  丁○○
共      同
訴訟代理人  謝碧鳳  律師
上列當事人間請求給付保險金事件，於民國99年5 月7 日言詞辯
論終結，本院判決如下：
    主  文
原告之訴及假執行之聲請均駁回。
訴訟費用由原告負擔。
    事實及理由
一、按訴狀送達後，原告不得將原訴變更或追加他訴。但(一)被告
    同意者。(二)請求之基礎事實同一者。(三)擴張或減縮應受判決
    事項之聲明者，不在此限。被告於訴之變更或追加無異議，
    而為本案之言詞辯論者，視為同意變更或追加。又按不變更
    訴訟標的，而補充或更正事實上或法律上之陳述，非為訴之
    變更或追加，民事訴訟法第255 條第1 項第1 款、第2 款、
    第3 款、第2 項、第256 條分別定有明文。經查，原告歷次
    聲明分別如下：
(一)、本件原告起訴時聲明為，被告第一產物保險股份有限公司（
    下稱被告第一產物保險公司）應給付原告新台幣（下同）2,
    000,000 元，及自起訴狀繕本送達之翌日起至清償日止，按
    年息5 ％計算之利息。
(二)、嗣原告以民事追加起訴暨補充理由(三)狀追加被告威信公證有
    限公司（下稱被告威信公司），並變更上開聲明為：被告等
    應連帶給付原告2,000,000 元，及自起訴狀繕本送達被告翌
    日起至清償日止，按年息5 ％計算之利息。（見本卷院第50
    頁）
(三)、嗣原告以民事補充理由(四)狀變更上開聲明為：被告第一產物
    保險公司應給付原告2,000,000 元及自起訴狀繕本送達被告
    翌日起至清償日止，按年息5 ％計算之利息；被告威信公司
    就前項給付應與被告第一產物保險公司負連帶給付責任；前
    2 項給付於任一被告給付時，他被告即免除給付義務。（見
    本卷院第87頁）
(四)、後原告復於本院民國99年5 月7 日言詞辯論期日，以言詞將
    上開聲明中遲延利息起算點，更正為自追加起訴狀繕本送達
    最後被告翌日即99年4 月14日起算。
(五)、經核上開聲明之變更，關於追加被告威信公司部份，被告威
    信公司於訴之追加未有異議，且為本案言辭辯論，依民事訴
    訟法第255 條第2 項之規定，視為同意追加。又其對於被告
    第一產物保險公司追加依民法第184 條第1 項前段、第185
    條前段為請求權基礎部份，因其先後請求之基礎事實同一，
    與其嗣後減縮遲延利息之起算點，屬減縮應依受判決事項之
    聲明，分別依民事訴訟法第255 條第1 項第2 款、第3 款之
    規定，應予准許。至前開(四)聲明之更正，則為更正法律上之
    陳述，並依民事訴訟法第256 條之規定，非屬聲明之變更。
二、原告起訴主張：
(一)、緣原告所有坐落桃園縣中壢市過嶺里4 鄰15之124 號廠房（
    下稱系爭廠房），自87年起出租予訴外人建齊股份有限公司
    迄今（下稱建齊公司）。建齊公司於96年3 月22日以系爭廠
    房為保險標的物與被告第一產物保險公司訂立商業火災保險
    契約（下稱系爭保險契約，如原證1 ），保險期間自96年3
    月25日中午12時至97年3 月25日中午12時止，保險金額為2,
    000,000 元，且未指定受益人。嗣系爭廠房於96年10月3 日
    因訴外人九威能源開發股份有限公司（下稱九威公司）之過
    失，致系爭廠房發生火災（原證2 ）而無法繼續使用，則系
    爭保險契約所約定之保險事故既已發生，且非被保險人即建
    齊公司故意所致，依保險法第29條第1 項規定，保險人即被
    告第一產物保險公司應負給付保險金責任。
(二)、查建齊公司與被告第一產物保險公司訂立系爭保險契約，其
    中投保建築物部分應係為建築物所有人即原告之利益，此觀
    建齊公司被詐欺而簽立放棄索賠聲明書可證（被證3 ），況
    且建齊公司既非系爭廠房所有權人，又非承租人，則殊難想
    像其對於系爭廠房有何利益可言。而建齊公司雖未於訂立系
    爭保險契約時指定受益人，然原告為系爭廠房所有權人及保
    險事故發生而受有損害之人，且建齊公司亦於98年9 月1 日
    將保險金請求讓與原告，並同意原告直接向被告第一產物保
    險公司為保險金理賠請求（原證3 ）。嗣建齊公司於本件訴
    訟中知悉被告威信公司製作不實之商業火災保險公證報告書
    （下稱系爭報告書），其乃係遭被告等共同詐欺而簽立放棄
    索賠聲明書（被證3 ），故建齊公司遂於知悉遭詐欺時起1
    年內即99年2 月3 日以存證信函通知被告第一產物保險公司
    撤銷該放棄索賠之意思表示（原證6 ）。是以，建齊公司既
    已撤銷放棄索賠之意思表示而回復原有之保險金請求權，且
    又將該債權讓與原告，並以訴訟繕本送達作為保險金請求讓
    與通知（本院卷第7 頁），故原告自得依保險法第95條及債
    權讓與規定，向被告第一產物保險公司請求理賠。
(三)、而原告於被告第一產物保險公司提出系爭報告書後，始知悉
    被告等以共同詐欺方式，由被告威信公司製作不實之系爭報
    告書，並記載「建築物部份已由起火戶九威能源開發股份有
    限公司賠付，故貴公司（即被告第一產物保險公司）不需另
    行賠償」、「由起火戶（即九威公司）再重建廠房」及「而
    建築物部份已由起火戶九威能源開發股份有限公司直接重建
    還予房東（即原告）…貴公司應不予理賠」等語（被證4 ，
    系爭報告書第5 、9 、12頁），此意即被告第一產物保險公
    司得以不理賠之條件為九威公司直接重建廠房還予原告；又
    該放棄索賠聲明書亦係以九威公司直接重建廠房還予原告為
    前提條件，此觀該聲明書係被告威信公司所擬具，且當時九
    威公司並未重建廠房等節，即可證明係附有條件之聲明。然
    查，九威公司並未將系爭廠房直接修復，此有原告與九威公
    司間就火災損害賠償訴訟即本院98年度訴字第320 號損害賠
    償事件和解筆錄可證（原證4 ），而原告先前顯未與九威公
    司達成賠償協議，且九威公司迄今亦未就和解款項給付分文
    ，又何來直接重建廠房還予原告之說？基此，顯見被告等係
    預謀以上開不實鑑定記載，使建齊公司誤信而認對系爭廠房
    損害已無申請理賠必要，騙取建齊公司簽立放棄索賠聲明書
    以作為其拒絕理賠依據，並致原告受有不能請求給付保險金
    之損害結果，被告等之行為顯即構成共同侵權行為。而共同
    侵權行為並不以有意思聯絡為必要，縱被告第一產物保險公
    司辯稱對於系爭報告書製作過程並不知情，惟被告威信公司
    係受被告第一產物保險公司委任之使用人，被告第一產物保
    險公司自不得因此而脫免損害賠償之責。
(四)、又依任職被告威信公司之證人戊○○於本院99年4 月9 日言
    詞辯論期日時證稱：「這份公證報告製作過程…之所以有這
    份聲明書是因為最後要處理保險利益和追償的問題，所以要
    考慮起火戶是否已經重建，若沒有重建就理賠後我們再追償
    。若有重建則損害已經填補，保險利益不存在，就沒有理賠
    」、「（問：被告有直接要求建齊公司簽立放棄索賠聲明書
    嗎？）沒有，因為這個部分，處理過程中都要處理的」等語
    ，顯見證人戊○○之意係指保險公司之理賠應以起火戶是否
    已經重建為判斷，則本件九威公司迄今並未重建，自不能以
    任何承諾或放棄索賠聲明書剝奪建齊公司就火災保險金請求
    之權利。至於公證人即證人甲○○於公證時並未到現場，自
    不了解是否已重建，且不清楚放棄索賠聲明書之簽署過程，
    故仍應以證人戊○○上開證詞意旨為準。
(五)、綜上，本件先位主張依保險法第95條及債權讓與（本院卷第
    61頁）而為請求，備位主張被告等應依共同侵權行為連帶負
    損害賠償責任。並聲明：被告第一產物保險公司應給付原告
    2,000,000 元及自追加起訴狀繕本送達最後被告翌日起即99
    年4 月14日起至清償日止，按年息5 ％計算之利息；被告威
    信公司就前項給付應與被告第一產物保險公司負連帶給付責
    任；前2 項給付於任一被告給付時，他被告即免除給付義務
    ；請准供擔保宣告假執行。
三、被告則以：
(一)、原告雖主張系爭廠房自87年間起出租予建齊公司迄今，然查
    系爭廠房實係原告出租予宏昂有限公司（下稱宏昂公司），
    宏昂公司另再出租予建齊公司，此有租賃契約書影本在卷可
    證（被證1 ）。又原告雖主張建齊公司對於系爭廠房並無利
    益存在，惟倘系爭廠房因建齊公司之重大過失而失火毀損滅
    失時，建齊公司依民法第434 條規定對宏昂公司須負損害賠
    償責任，故建齊公司對於系爭廠房自應有保險利益存在，其
    投保系爭保險契約係為自己利益而投保。
(二)、至於原告主張建齊公司於98年9 月1 日將保險金請求權讓與
    原告（原證3 ），且於99年2 月3 日再以存證信函通知被告
    第一產物保險公司向原告為理賠（原證6 ），故原告得依保
    險法第95條規定向被告第一產物保險公司請求理賠金額云云
    ，並不足採。蓋因系爭廠房於96年10月3 日遭九威公司累燒
    後，被告第一產物保險公司即委託被告威信公司辦理相關災
    損公證事宜，被告威信公司並於97年5 月30日繕具結案報告
    書（被證4 ），而依其檢查結果，系爭廠房幾乎全毀僅餘廢
    鐵殘值，則系爭廠房出險時實質1,616,686 元，扣除殘值15
    0,000 元後，理算金額為1,466,686 元，再扣除自負額15％
    後，其金額應為1,246,683 元（本院卷第11、第18至20頁）
    ，故原告請求給付2,000,000 元，並無理由。再者，系爭廠
    房損失經協商後，由起火戶九威公司直接重建廠房還予原告
    ，並經被保險人建齊公司於97年5 月22日簽立放棄索賠聲明
    書在案（被證3 ），而該放棄索賠聲明書係被告威信公司依
    檢查結果所擬具，被告第一產物保險公司並無任何參與，何
    來詐欺之說？基此，建齊公司以原證6 之存證信函主張被告
    第一產物保險公司於被告威信公司製作之損失計算明細表末
    加註建築物部分已由起火戶九威公司直接重建廠房還予原告
    ，應不予理賠（本院卷第20頁），乃係詐欺使建齊公司誤信
    無損害，因而簽立放棄索賠聲明書放棄保險索賠之意思表示
    云云，顯非事實，從而建齊公司以該存證信函通知撤銷其前
    所為放棄索賠意思表示，於民法第92條規定不合，不生撤銷
    效力。況且放棄索賠聲明書中關於有無重建，亦非為條件之
    約定，此觀該聲明書記載「因建築物部份由起火戶九威能源
    開發股份有限公司直接將廠房重建還予房東，故本公司願意
    放棄索賠之權利，恐口說無憑，特立此聲明書為證」等語即
    明。復以，系爭保險契約為商業火災保險，並非責任保險，
    則原告主張依保險法第95條規定請求給付理賠金，亦無理由
    。又系爭火災係因九威公司過失所引起，致系爭廠房遭累燒
    而幾乎全毀，且建齊公司並無任何過失，原告理應向九威公
    司求償，詎原告竟於與九威公司間本院98年度訴字第320 號
    損害賠償事件中撤回系爭廠房等不動產燒毀後所生之損失請
    求，致其因侵權行為所生之損害賠償請求權逾2 年不行使而
    消滅，令人費解。
(三)、至於原告主張被告第一產物公司與被告威信公司以共同詐欺
    方式，由被告威信公司製作不實之系爭報告書，並於該報告
    書中載明建築物已由起火戶九威公司賠付，使建齊公司誤認
    對於系爭廠房損害已無申請理賠必要，騙取建齊公司簽立放
    棄索賠聲明書以作為其拒絕理賠依據，致原告受有不能請求
    給付保險金之損害結果，被告等之行為即構成共同侵權行為
    ，原告自得請求被告等人連帶賠償云云，並不足採。蓋依任
    職被告威信公司之證人戊○○於本院99年4 月9 日言詞辯論
    期日證述可知，被告威信公司係受被告第一產物公司委託進
    行公證及理算，並未受其指揮監督，僅向其報告查證結果及
    案件進度，而被告第一產物公司均係透過證人戊○○與建齊
    公司連絡，又建齊公司劉副總於97年5 月表示九威公司已承
    諾重建，故由被告威信公司擬具放棄索賠聲明書交建齊公司
    用印，被告第一產物公司並未直接要求建齊公司簽立該放棄
    索賠聲明書（本院卷第62頁）。另依公證人即證人甲○○於
    同日證稱，證人戊○○負責彙整相關資料成冊後，始由其就
    合理性、適法性及是否與事實相符作形式上判斷（本院卷第
    63頁）。基此可知，被告威信公司並未受被告第一產物公司
    指揮監督，且係證人戊○○相信建齊公司劉副總表示九威公
    司已承諾重建，遂擬具放棄索賠聲明書交建齊公司用印，故
    被告等並未以共同詐欺方式使建齊公司簽立該放棄索賠聲明
    書。又該放棄索賠聲明書係於97年5 月22日用印簽立，惟系
    爭報告書卻於97年5 月30日始製作完成（被證4 ），故原告
    主張被告威信公司製作不實之系爭報告書，並分別於報告書
    中載明建築物部份己由起火戶九威公司賠付，使建齊公司誤
    認對系爭廠房損害已無申請理賠必要而放棄索賠聲明書云云
    ，亦與事實不符。再者，原告並非系爭保險契約當事人，並
    無請求給付保險金權利，故其所稱使原告喪失原得請求給付
    保險金權利及致原告受有不能請求給付保險金之損害結果云
    云，實有誤解。
(四)、並聲明：原告之訴駁回；如受不利判決，願供擔保請准宣告
    免為假執行。
四、原告主張建齊公司自87年起承租原告所有系爭廠房，並於96
    年3 月22日以系爭廠房為保險標的，與被告第一產物保險公
    司訂立系爭保險契約，保險期間自96年3 月25日中午12時至
    97年3 月25日中午12時止，關於建築物部份保險金額為2,00
    0,000 元，系爭廠房於96年10月3 日因可歸責於九威公司之
    事由發生火災而不堪使用，被告第一產物保險公司委託被告
    威信公司進行本件火災保險之公證及理算，建齊公司於98年
    9 月1 日將該公司依系爭保險契約對於被告第一產物保險公
    司之建築物火災保險保險金請求權讓與原告，且於99年2 月
    3 日以存證信函通知被告第一產物保險公司等事實，為兩造
    所不爭執，且有原告所提保險契約、桃園縣政府消防局火災
    證明書、同意書各1 紙為憑（見台灣台北地方法院98年度審
    保險字第109 號卷第7-12頁），自堪信屬實。
五、然原告主張建齊公司就系爭保險契約並無保險利益，依前開
    債權讓與之結果，原告始得依據保險法第95條之規定，請求
    被告第一產物保險公司給付保險金之事實，則為被告第一產
    物保險公司否認，辯稱：建齊公司就系爭保險契約確實具有
    保險利益，但建齊公司業於97年5 月22日出具保險放棄索賠
    聲明予被告第一產物保險公司，於聲明中表示因為系爭廠房
    由起火戶九威公司直接將廠房重建還予房東，故願放棄對於
    被告第一產物保險公司索賠之權利等語。是本件首應審究者
    ，乃建齊公司就系爭保險契約是否具有保險利益？又其所出
    具之保險放棄索賠聲明書效力如何？
(一)、按要保人對於財產上之現有利益，或因財產上之現有利益而
    生之期待利益，有保險利益。凡基於有效契約而生之利益，
    亦得為保險利益，保險法第14條、第20條分別定有明文。是
    凡對於特定財產有法律上之權利或利益，或因特定之法律關
    係而有可期待之利益，或因其損失或事故之發生將受損害，
    均有保險利益。而訂立保險契約，固以有保險利益為前提，
    但保險利益之有無，應就要保人或被保險人而為判斷，而非
    就受益人為判斷。且保險法所稱之被保險人，係指於保險事
    故發生時，遭受損害，享有賠償請求權之人。保險之目的既
    在填補具體之損害，損害之反面即利益，故保險賠償請求權
    係屬人於保險事故發生時具保險利益之人，即保險事故發生
    時持有保險利益之人，才是保單上擁有權利之人。再者，火
    災保險之投保僅須被保險人主張其就保險標的有保險利益即
    可投保，核與房屋所有權之認定無必然關聯。
(二)、系爭廠房為原告所有之事實，為兩造所不爭執，且原告係將
    該廠房出租與宏昂公司，建齊公司再向宏昂公司轉租之事實
    ，有房屋租賃契約書2 份可參（見本院卷第13至16頁），且
    經證人即建齊公司負責人丙○○於本院審理時證稱：「（與
    宏昂公司有何關聯？）真正的承租公司是宏昂公司，宏昂公
    司是向周先生租的。我是向宏昂公司轉租，因為我跟宏昂公
    司是關係企業」等語屬實（見本院卷第85頁背面），是被告
    第一產物保險公司辯稱原告與建齊公司之間並無租賃契約存
    在，堪予採信。又建齊公司既為系爭廠房之承租人，且其以
    系爭廠房向被告第一產物保險公司投保火災險時，前開租賃
    契約尚在存續中，故建齊公司基於合法之租賃關係，對於系
    爭廠房有保險利益，自無疑義，此觀諸卷附系爭保險契約之
    保險單亦記載建齊公司為被保險人自明（見台灣台北地方法
    院98年度審保險字第109 號卷第7 頁），與系爭廠房之所有
    權誰屬無涉，故原告主張建齊公司對於系爭廠房無保險利益
    云云，並不足採。
(三)、建齊公司於97年5 月22日出具前開保險放棄索賠聲明書予被
    告第一產物保險公司之事實固為兩造所不爭執，然原告主張
    建齊公司係遭被告等共同詐欺始簽立該保險放棄索賠聲明書
    ，且建齊公司於99年2 月3 日以存證信函撤銷該放棄索賠之
    意思表示等情，則為被告否認。按當事人主張有利於己之事
    實者，就其事實有舉證之責任。民事訴訟法第277 條第1 項
    定有明文。本件原告主張建齊公司受被告詐欺而簽具前開保
    險放棄索賠聲明書之事實，係有利於原告之事實，自應由原
    告負舉證之責。
１、關於前開聲明書出具之始末，證人即建齊公司之負責人證人
    丙○○於本院審理時證稱：「（提示被證三放棄索賠聲明書
    ，有無看過？）我有看過。（請說明前開書面簽訂的始末）
    火災發生後，我們與九威公司的負責人許先生取得協議，該
    公司承諾要將廠房重建復原，所以我們就沒有辦法索賠。我
    有把這個訊息告訴威信公司的人。是威信公司告訴我說若是
    這樣，要先拋棄索賠，才能結案。（你簽訂放棄索賠聲明書
    時，九威公司是否已經重建廠房？）還沒有。我們有催促他
    重建，他有一直承諾。因為他若沒有及時重建，我工廠沒有
    辦法符合ＧＭＰ的查驗。後來是周先生重建的。（為何由周
    先生重建？）因為廠房遲遲沒有重建，我的工廠執照會被取
    消，所以我請房東己○○趕快和九威協調。己○○應該是有
    協調。但是我不知道協調結果。我只是請房東趕快回復。（
    九威公司有無賠償你火災的損失？）九威公司賠償我保險給
    付貨款不足的部分，70幾萬元和100 萬元都跳票」等語（見
    本院卷第85至86頁）」，核與證人即威信公司負責製作本件
    公證報告人員證稱：「這份公證報告製作過程，建齊方面都
    是跟劉副總聯絡，之所以有這份聲明書是因為最後要處理保
    險利益和追償的問題，所以要考慮起火戶是否已經重建，所
    以理算完後，若沒有重建就理賠後我們再追償。若有重建，
    則損害已經填補，保險利益不存在，就沒有理賠。本案我一
    直再等建齊公司的答覆看有沒有重建，但是後來在97年3 月
    3 日劉副總說起火戶（九威公司）有給建齊公司壹份承諾書
    及支票（數額為70萬），依據承諾書200 萬元作為保險公司
    理賠時，若有不足之保證，還說建築物部分應該由老闆和房
    東及起火戶談妥賠償問題了，到了5 月時，劉副總說九威已
    經承諾要重建，因為該公司的房屋與建齊公司的房屋是同一
    結構體，應該會一起蓋，放棄索賠聲明書是我們擬稿，是我
    拿去他公司請劉副總用印」等語相符（見本院卷第61至62頁
    ），顯見建齊公司係因與九威公司有所協議，始同意出具保
    險放棄索賠聲明書予被告等，縱或嗣後九威公司並未依約重
    建系爭廠房，亦係建齊公司如何對九威公司請求履行協議，
    或原告如何對九威公司本於所有權有所請求之問題。建齊公
    司出具前開保險放棄索賠聲明書既係本於其與九威公司協議
    之結果，被告第一產物保險公司、威信公司並未實際參與協
    議，如何得謂被告有對建齊公司詐欺可言？是建齊公司主張
    受詐欺而撤銷前開保險放棄索賠聲明，並無理由。
２、至建齊公司嗣後雖出具債權讓與同意書予原告，表示願意將
    其對於被告第一產物保險公司之保險金請求權讓與原告，但
    建齊公司對於被告第一產物保險公司就系爭廠房因火災所生
    之損害，於拋棄保險索賠聲明後，並無任何保險金請求權存
    在，自保險金請求之債權可供讓與原告，是原告依據債權讓
    與之法律關係，請求被告第一產物保險公司給付保險金，並
    無理由。
六、至原告另依民法第184 條第1 項前段、第185 條請求被告連
    帶賠償，亦為被告否認，何其此部份主張無非係以前開保險
    放棄索賠聲明書上所載，九威公司將重建廠房之情與事實不
    符為據，然建齊公司出具前開聲明係本於建齊公司與九威公
    司自行協議後所為之決定，業如前述，原告並未提出任何證
    據證明被告第一產物保險公司、威信公司對原告或建齊公司
    有何詐欺之行為，縱使建齊公司誤判九威公司將重建系爭廠
    房，此與被告2 人有何關聯？又與原告有否受侵權行為而請
    求損害賠償有何關聯？蓋原告根本無從以他人受詐欺為由，
    主張自己應受損害之賠償，況且，原告本身就系爭保險契約
    並無請求給付保險金之權利，自無其所稱致其受有不能請求
    給付保險金損害之可言，是原告依侵權行為之法律關係請求
    被告賠償損害，亦無理由。
七、綜上所述，建齊公司係本於其與九威公司之協議而拋棄對於
    被告第一產物保險公司之保險金請求權，並無證據證明被告
    對其有何詐欺行為，是其撤銷拋棄保險金請求之聲明，於法
    無據，從而，其業已拋棄其對於被告第一產物保險公司就系
    爭廠房因本件火災所生之保險金請求權，是其並無對於被告
    第一產物保險公司之保險金債權讓與原告，故原告依債權讓
    與之法律關係及保險法第95條之規定，請求被告第一產物保
    險公司給付保險金，並無理由。又原告亦未證明被告對其有
    何詐欺之侵權行為，亦未證明其有何請求被告第一產物保險
    公司給付保險金之依據，是其主張受被告共同詐欺之侵權行
    為而受有未能請領保險金之損害，即無理由。是以原告主張
    依保險法第95條、債讓讓與、侵權行為等規定，請求被告等
    應連帶給付原告2,000,000 元及自99 年4月14日起至清償日
    止，按年息5 ％計算之利息，均無理由，應予駁回。原告之
    訴部分既遭駁回，其假執行之聲請，亦失所附麗，應併予駁
    回。
八、本件事證已臻明確，兩造其餘攻擊防禦方法及舉證，核於判
    決之基礎及結果無影響，無庸一一論列，附此敘明。
九、結論：原告之訴為無理由，依民事訴訟法第78條判決如主文
    。
中    華    民    國    99    年    6     月     4    日
                  民事第二庭  法  官  卓立婷
以上正本係照原本作成。
如對本判決上訴，須於判決送達後20日內向本院提出上訴狀。
中    華    民    國    99    年    6     月     7    日
                              書記官  王素玲

司法院資訊處製作；財團法人民間司法改革基金會備份。
